【裁判字號】    88,易,3142
【裁判日期】    890125
【裁判案由】    贓物
【裁判全文】
臺灣臺北地方法院刑事判決                        八十八年度易字第三一四二號
    公  訴  人  臺灣臺北地方法院檢察署檢察官
    被      告  丁○○
右列被告因贓物案件，經檢察官聲請簡易判決處刑（八十八年度偵字第五五六八號）
，經本院台北簡易庭受理後（八十八年北簡字第一一七五號），認為不宜以簡易判決
處刑，而簽移本院普通庭處理，本院判決如左：
    主  文
丁○○無罪。
    理  由
一、公訴意旨略以：被告丁○○明知綽號「阿忠」之不詳真實姓名年籍者所持有之發
    票人為乙○○、付款人為台灣省合作金庫永和支庫、面額新台幣（下同）六萬八
    千元之支票一紙，係來路不明之贓物（按該支票係被害人乙○○於民國八十六年
    十二月底，在高雄縣遺失之空白支票，並遭「阿忠」及甲○○共同偽造完成者）
    ，竟因積欠案外人丙○○○會錢，無力清償，而於八十七年二月中旬某日，在不
    詳地點，以六千元之代價向「阿忠」購買該支票一紙，知贓故買，再交予丙○○○支付會錢。嗣輾轉經案外人董麗香持向銀行提示，請求付款時，因該支票業經
    乙○○掛失止付而未兌現，因認被告丁○○涉犯刑法第三百四十九條第二項之罪
    嫌云云。
二、訊據被告丁○○堅不承認知情上開支票係屬他人遺失或來歷不明之物，辯稱伊以
    為前述支票係屬他人合法開設帳戶請領後持以販賣之物，而其如未及時軋入金錢
    必會退票，但不知係屬贓物，且事後亦已償還黃女欠款等語。
三、查本件公訴人起訴被告丁○○故買贓物，無非以被告丁○○已有自白及附卷之該
    紙支票、退票單、票據掛失止付通知書、掛失止付票據提示人資料查報表、遺失
    票據申報書等為其論據。而查：本件被告丁○○於偵、審中均不否認曾自綽號「
    阿忠」之男子處購得前開票據暨其後使用之過程等情不諱，且此部份並有卷附支
    票、退票理由單等可資參考，且經證人丙○○○、董麗香於偵查中供承清楚，因
    此此部份事情，即無可疑。再有關上開票據係屬案外人乙○○遺失後，經由證人
    甲○○及他人（證人乙○○稱係自稱「黃姓」之不詳真實姓名男子）所偽造之物
    等節，除有票據掛失止付通知書、掛失止付票據提示人資料查報表、遺失票據申
    報書等影本在卷足佐外，復經證人甲○○於偵查中及本院訊問時迭次坦承無訛。
    是以前開情事，亦可認定。不過，有待推敲者，究竟被告丁○○是否知情所購買
    者係屬發票人「乙○○」遺失之票據否？必先知情上開物品係屬遺失之贓物，仍
    有故為買受之舉止，始有故買贓物之情事可言。
四、查被告丁○○除在本院訊問時迭次主張上情外，且其於偵查中更已陳稱「（問：
    你花了六千元向「阿忠」買人頭票？）是的，他們告訴我若要兌現就把錢軋入銀
    行即可」各語（參臺灣台北地方法院檢察署八十七年度偵字第一二二八○號偵查
    卷宗第二十一頁），可見其於購入支票之際，自應不知情該等支票係屬他人遺失
    、如經失主掛失止付即會退票之贓物無疑，否則其主觀上自不生前開如軋入金錢
    即可兌現支票之認識。何況乙○○係在八十七年二月二十四日始至中國國際商業
    銀行松南分行辦理掛失止付上開支票之手續，而被告於取得上開支票交付予丙○○○之時間係在八十七年二月中旬間（此經檢察官當庭詢問被告所得，而證人丙○○○當場對於被告前開表示並無意見，參前開偵查卷第十八頁），較之上開時
    間為早，可徵被告在取得支票並使用之際，客觀上亦無可能知悉事後發票人竟會
    掛失止付上述票據，因此被告辯稱不知購入之支票係屬贓物一節，即非飾卸。何
    況一般俗稱「人頭票」或「芭樂票」，除由他人冒用本人名義開戶，於領票後以
    低價販賣圖利者外，亦有本人自行開戶領用票據後，以低價出售得利者，此種情
    形，發票人就票面金額等事項授權買受該票據之人任意填寫，即與未經授權擅自
    偽造之情事有別（參最高法院八十六年度台上字第四八三○號判決意旨），可見
    縱本件被告丁○○係向綽號「阿忠」之人買受俗稱「人頭票」之上開票據，惟如
    無其他證據證明，亦不得逕自推論其於等購得之際必知支票來源因由，尤見被告
    丁○○否認知贓故買等語，堪可相信。茲其購得上開支票交付丙○○○，內心雖
    知前開支票日後必定退票（因其當時並無充分資力可以軋入票款），然此亦不過
    屬於被告丁○○所為是否涉犯詐欺黃女以取得財物或獲取不法利益而已，亦與公
    訴人所指故買贓物情節有別（惟故買贓物罪與刑法第三百三十九條第一項、第二
    項各詐欺情節，非特社會事實歧異，即法律所賦予之評價亦不相同，犯罪事實兩
    歧，殊非具有犯罪事實同一性之案件甚明，自非屬於可以變更起訴法條之範圍，
    參最高法院七十四年度台上字第六八七六號、八十四年度台上字第二二一六號判
    決意旨），合併說明。
五、綜上所述，揆諸卷內事證既不足認定被告丁○○有何知贓故買之情事，即本院復
    查無其他積極證據足以證明被告丁○○有何公訴人所指之犯罪情節，既不能證明
    被告丁○○具有故買贓物之故意，而刑法第三百四十九條第二項又未罰及過失犯
    罪，是本件即應為無罪之諭知，以免抑。至於被告丁○○所為是否另涉其他犯
    罪，爰請檢察官另行處理，附此說明。
據上論斷，應依刑事訴訟法第四百五十二條、第三百零一條第一項，判決如主文。
本案經檢察官丁樹蘭到庭執行職務
中      華      民      國    八十九      年      一    月    廿五    日
                                      臺灣臺北地方法院刑事第九庭
                                          法  官  蕭  胤  瑮
右正本證明與原本無異。
如不服本判決，應於判決送達後十日內，向本院提出上訴狀。
                                          書記官  石  幸  代
中      華      民      國      八十九      年      一    月    廿七    日


司法院資訊處製作；財團法人民間司法改革基金會備份。
